臺灣高雄地方法院民事裁定　　　　　100年度消債更字第278號
聲　請　人　翁達
上列當事人聲請消費者債務清理事件，本院裁定如下：
    主  文
聲請人翁達自中華民國一百年十一月三十日下午四時起開始更
生程序。
命司法事務官進行本件更生程序。
    理  由
一、聲請意旨略以：聲請人前未曾依「中華民國銀行公會會員辦
    理消費金融案件無擔保債務協商機制」請求共同協商債務清
    償方案，乃於100 年9 月16日向最大債權金融機構即中國信
    託商業銀行股份有限公司（下稱中國信託銀行）請求協商不
    成立，然聲請人每月薪資僅約24,000元，尚須負擔房租及母
    親之扶養費用，入不敷出致無法負擔銀行提出之協商款項，
    有不能清償債務之情事，爰聲請准予更生等語。
二、按債務人不能清償債務或有不能清償之虞者，得依消費者債
    務清理條例所定更生或清算程序，清理其債務。債務人無擔
    保或無優先權之債務總額未逾1200萬元者，於法院裁定開始
    清算程序或宣告破產前，得向法院聲請更生。又債務人與金
    融機構協商成立者，不得聲請更生或清算。如法院開始更生
    程序之裁定，應載明其年、月、日、時，並即時發生效力。
    法院裁定開始更生或清算程序後，得命司法事務官進行更生
    或清算程序，必要時得選任律師、會計師或其他適當之自然
    人或法人一人為監督人或管理人。消費者債務清理條例第3
    條、第42條第1 項、第151 條第5 項前段、第6 項、第45條
    第1項 及第16條第1 項分別定有明文。
三、經查：聲請人所主張之上開事實，業據提出財產及收入狀況
    說明書（卷5-6 頁）、債權人清冊（卷7 頁）、前置協商不
    成立通知書（卷9  頁）、聯合徵信中心信用報告（卷12-14
    頁、24-26 頁）、聲請人國稅局財產歸屬資料及綜合所得稅
    各類所得資料清單（卷15-18 頁、42頁）、在職證明書（卷
    29頁）、戶籍謄本（卷30頁、54頁）、聲請人及母親勞保投
    保資料（卷31-32 頁、39-41 頁）、母親98至99年度國稅局
    財產歸屬資料及綜合所得稅各類所得資料清單（卷33- 36頁
    ）、房屋租賃契約書（卷37-38 頁）、薪資單（卷51-53 頁
    ）、稅務電子閘門財產所得調件明細表（卷56-61 頁）等可
    憑，可信為實。
四、本院審酌聲請人99年度稅後所得148,764 元，平均每月所得
    12,397元（卷16頁所得資料清單），目前任職於巨全營造股
    份有限公司（卷29頁在職證明書），自陳每月薪資24,000元
    （卷5 頁）。聲請人主張每月需負擔母親之扶養費用5,000
    元部分（卷23頁），查其母陳淑雲98年所得120 元、99年所
    得40元（卷33-34 頁所得資料），確有不能維持生活之情形
    ，應有受扶養之必要，惟其母親除聲請人外，另有一名99年
    所得145,763 元，平均每月所得12,147元之已婚子女翁欣萍
    （卷58-61 頁調件明細表），顯有相當之資力，應與聲請人
    共同負擔扶養義務（另一子即聲請人之弟翁啟明在監執行中
    ，於98及99年度均查無所得及財產），依民法第1119條規定
    扶養之程度，應按負扶養義務者之經濟能力及身分定之，則
    聲請人需負擔之扶養費用比例約為66％（24000 ÷（24000+
    12147 ）），並審酌聲請人身處卡債纏身情況下，其應負扶
    養義務之程度，自有別於一般，而不能不顧及其目前經濟能
    力，衡情以每人每月6,833 元（99年度受扶養人免稅額82,0
    00元）計算其應負擔扶養費，則聲請人應負擔母親之扶養費
    用為4509元（6833×66% ），超此部分不予認列。至聲請人
    主張其與母親同租一處，尚需支付房租每月6,000 元（卷6
    頁），然按行政院內政部所公告最低生活費用，係照當地區
    最近1 年平均每人消費支出百分之60訂定，依其基準之家庭
    收支調查報告調查表格式所示有關經常性支出之調查項目，
    其原即包括利息支出、稅捐、社會保險、食品、衣著、「房
    租」及水費、電費、醫療保健、交通、娛樂、教育等基本生
    活需求，是以最低基本生活費已包括聲請人之繕食、交通、
    水電費、生活用品、「房租」等費用在內，審酌99年度高雄
    市最低生活費用標準11,309元，而其中24.3％係用以居住支
    出，依此計算，高雄市每人每月最低必要支出之房租費用約
    2,748 元，考量聲請人興其母共同生活同居一住（卷37租賃
    契約；30頁戶籍資料），此房稱部分自應認列，逾此範圍不
    予採計。以聲請人目前每月收入24,000元，依100 年7 月高
    雄市每人每月最低生活費11,146元計算聲請人必要支出，其
    收入扣除個人生活費用11,146元、扶養費用4,509 元及房租
    2,748 元，每月僅餘5,597 元，已不足以負擔最大債權銀行
    提供分180 期、每月還款11,810元之協商方案（卷9 頁）。
    復對照聲請人之債務總金額3,327,533 元（卷24-26 頁信用
    報告），以聲請人每月所餘5,597 元逐年為清償，如不計利
    息尚需約595 個月（0000000 ÷5597）即50年始能清償完畢
    ，而聲請人為62年次，雖屬壯年，然其非任職於公家單位或
    可預期將穩定之工作，且收入不豐，足見聲請人並非一心欲
    循債務清理之程序以圖脫免債務之責任而無任何清償之誠意
    ，確已不足清償債務，堪認聲請人之債務大於財產堪認聲請
    人之債務大於財產，而有不能清償債務或有不能清償之虞之
    情事。而聲請人無擔保或無優先權之債務總額未逾新臺幣1,
    200 萬元，復無同條例第46條規定已經法院裁定開始清算程
    序或宣告破產及第6 條第3 項、第8 條各款所定駁回更生聲
    請等程序事由存在，則債務人聲請更生，是有理由。爰裁定
    如主文。
中    華    民    國   100    年    11    月    30    日
                  民事庭    法      官  藍家慶
上為正本係照原本作成
本件不得抗告
中    華    民    國  100    年    11     月    30    日
                            書  記  官  梁竫